【裁判字號】    92,重訴,29
【裁判日期】    921218
【裁判案由】    毒品危害防制條例
【裁判全文】
臺灣桃園地方法院刑事判決                          九十二年度重訴字第二九號
    公  訴  人  臺灣桃園地方法院檢察署檢察官
    被      告  甲○○
    選任辯護人  吳仟翼律師
右列被告因毒品危害防制條例案件，經檢察官提起公訴（九十二年度偵字第五六０二
號）及併案審理（九十二年度偵字第九七一九號），本院判決如左：
    主  文
甲○○共同運輸第壹級毒品，累犯，處無期徒刑，褫奪公權終身。扣案第壹級毒品海
洛因壹包（淨重肆佰肆拾柒點捌公克）沒收銷燬之。扣案用以包裝海洛因之夾鍊袋壹
個（含其上黏貼膠帶）沒收之。未扣案之新臺幣伍仟元及大陸人民幣仟元沒收，如
全部或一部不能沒收，以其財產抵償之。
    事  實
一、甲○○前於民國八十八年間因施用毒品案件，經臺灣板橋地方法院判處有期徒刑
    五月確定，甫於九十一年五月二十七日執行完畢，竟不知悔改，因於九十二年一
    、二月間在桃園縣桃園市○○路舊遠東百貨（下稱桃園舊遠東百貨）一樓維修電
    玩時結識姓名年籍不詳綽號「何董」之成年男子，經何董於九十二年三月初主動
    告知有生意可予介紹，並安排甲○○於同年三月十五日至十八日到大陸深圳旅遊
    娛樂返台後，即打電話邀約甲○○至桃園舊遠東百貨公司商談運輸毒品事宜，並
    要求甲○○自大陸夾帶運輸毒品進入臺灣，如闖關成功後，將毒品帶至桃園舊遠
    東百貨，即會有人與之接應，並給付甲○○酬勞新臺幣十萬元，甲○○明知所運
    送之毒品可能係為行政院依懲治走私條例公告「管制物品項目及其數額」甲項第
    四款之管制進出口物品，亦為毒品危害防制條例所規定之第一級毒品海洛因，私
    人不得自國外運輸及私運進口，竟因貪圖重利而應允之，而基於運輸及私運管制
    物品第一級毒品海洛因之不確定故意，與「何董」及另二名姓名年籍均不詳綽號
    分別為「阿華」、「阿源」之臺灣籍成年男子基於共同之犯意聯絡，於當日自何
    董處取得新臺幣五千元、大陸人民幣三千元及大陸地區行動電話ＳＩＭ卡後，即
    購買機票於九十二年三月二十四日搭機前往大陸深圳，並住宿於當地「寶麗來飯
    店」，經「阿華」以何董所交付甲○○之行動電話號碼與甲○○聯絡後，則於同
    年月二十六日由「阿華」偕同「阿源」在香港國際機場廁所內將毒品一包以膠帶
    綑綁在甲○○雙腳大腿內側，並由甲○○於同日晚上八時許搭乘中華航空公司Ｃ
    Ｉ六一八班機，在同日晚間十一時許運輸夾帶前開毒品由臺灣桃園中正機場入境
    ，嗣其從機場出關之時，經臺北關稅局海關官員察覺有異，因而查獲其私運第一
    級毒品海洛因一包（淨重四百七十七點八公克，包裝重五十四點四七公克，純度
    百分之八十三點三五，純值淨重三百九十八點二五公克）及包裝海洛因之夾鍊袋
    一個（含其上黏貼膠帶）。
二、案經財政部臺北關稅局移由法務部調查局桃園調查站移送臺灣桃園地方法院檢察
    署檢察官偵查起訴。
    理  由
一、訊據被告甲○○固坦承曾於前揭時、地運輸及私運管制物品第一級毒品海洛因自
    泰國入境臺灣中正機場之事實，惟矢口否認有運輸及私運管制進出口物品第一級
    毒品海洛因之犯行，並辯稱：何董當時告知其所運輸者係第三級毒品Ｋ他命（愷
    他命），伊不知所運輸者係第一級毒品海洛因云云。惟查：
  (一)被告為海關官員查獲時所扣得外型係壓製為長四公分、半徑零點五公分大小之白
    色圓柱體多個（以夾鍊袋裝為一包）經送法務部調查局鑑驗結果，係含第一級毒
    品海洛因成分，淨重四百七十七點八公克，包裝重五十四點四七公克，純度百分
    之八十三點三五，純質淨重三百九十八點二五公克之事實，有法務部調查局九十
    二年四月調科壹字第０八０００六三一五號鑑定通知書附卷可參，堪認被告所運
    輸者確係第一級毒品海洛因無訛。
  (二)且被告於九十二年三月二十六日晚間遭查獲後，分別於同年三月二十七日及四月
    八日檢察官訊問時，雖否認知悉所運輸者係海洛因，惟已供稱：「（是否知道海
    洛因？）我覺得可能是毒品。」、「（你知道所夾帶東西是毒品？）大約知道，
    但到底是什麼卻不知道。」等語，於本院在同年三月二十七日訊問時亦供稱：「
    （對扣案毒品疑為海洛因及膠帶等物有何意見？）沒有意見，但阿源沒有告訴我
    那是海洛因。」等語，直至其因本案遭檢察官聲請向法院羈押獲准後，於同年五
    月十六日為法務部調查局桃園縣調查站借提調查時始改稱：其運輸毒品之事係何
    董與其接洽，並告知所運輸之毒品係Ｋ他命，故其一直以為所夾帶者係Ｋ他命云
    云，並辯稱其之前拒不供出何董委託其運輸Ｋ他命之事，係因怕何董會對其家人
    不利，但其家人於其羈押中為探視時，告知其應將事情向檢調單位交待清楚，以
    免對其更不利，故於其後將整個運輸毒品之經過全盤托出云云。然被告因本案經
    檢察官及本院於九十二年三、四月間訊問時，已供稱於運送時即已知悉所運送者
    為毒品，但不知係何種毒品一節，前已敘及，又其於本院在九十二年五月二十三
    日訊問時自承：「‧‧‧。我不知道運毒是很重的罪。」等語，顯見被告明知運
    輸毒品之行為係違反國家刑事法規之規範，而應擔負刑責，卻仍決意為之，惟其
    於運毒之初並不知我國法律為杜絕毒品運輸進口以危害國人之健康，對於運輸毒
    品行為所規定之刑度極重，其中尤以運輸第一級毒品之刑度為最重等情甚明。若
    何董委託被告運毒之時，確如被告所稱已告知其所運送者係Ｋ他命，則被告既不
    知悉運輸第一級毒品海洛因之法定刑為死刑或無期徒刑，與運輸第三級毒品Ｋ他
    命之法定刑為五年以上有期徒刑，得併科新臺幣五百萬元以下罰金，兩者相差甚
    大，其於檢察官及本院於九十二年三、四月間訊問時，既已坦承於運送之初即已
    知悉所運輸者係毒品，亦知悉該行為已屬犯罪，則其被問及其是否知悉所運送之
    毒品為何時，自可直接回答其所運送之物在當時係被告稱為Ｋ他命一事，而無隱
    瞞稱不知為何種毒品之必要，且被告於桃園中正機場遭海關人員查獲後，於九十
    二年三、四月間多次由財政部臺北關稅局海關人員、法務部調查局桃園縣調查站
    人員、檢察官及法官詢問或訊問時，均係答稱毒品係其於九十二年三月二十六日
    晚間在香港機場欲搭機返台時，有一綽號「阿源」之男子以十萬元為代價，託其
    帶回臺灣，經其同意後，並由阿源在香港機場廁所內用膠帶將毒品綑綁於其兩大
    腿內側云云，均未曾提及何董託其運輸Ｋ他命返台之事，若被告確係因害怕何董
    會對其家人不利而故不提起，則被告基於保護家人之立場，自可將所有事情推由
    姓名年籍均不詳綽號「阿源」之男子承擔，更無於事後提起何董之必要，是被告
    辯稱係因擔心何董對其家人不利，故未於遭查獲時即提起何董委託其運輸Ｋ他命
    返台之事，亦與常理不符。是本件應係被告於羈押中經家人告知所犯運輸第一級
    毒品罪之刑度極重，被告為求脫罪，故將「阿源」以外之其他共犯「何董」及「
    阿華」供出，並誆稱「何董」於委託其運送毒品之初即已告知所運送之毒品係Ｋ
    他命，而其並不知實際所運送者係海洛因云云甚明，是被告前揭所辯，並不足採
    。
  (三)又被告於八十七年三月起至同年八月二十五日止，在桃園縣龜山鄉○○路國華新
    村一號新山鶯賓館二０三室及臺北縣境內某處，連續施用第二級毒品安非他命多
    次，經送觀察、勒戒後，認無繼續施用之傾向，再經本院於八十七年十月二十二
    日以八十七年度訴緝字第一一四號免刑判決確定；復又於八十七年十二月間某日
    起至八十八年二月十日止，連續在臺北縣鶯歌鎮○○路二九巷三號等處施用安非
    他命多次，經送觀察、勒戒後，認其有繼續施用之傾向，再經臺灣板橋地方法院
    裁定令入戒治處所施以強制戒治，並經該院於八十八年九月二十日以八十八年度
    板簡字第五四八號判處有期徒刑五年，後經撤回上訴而確定等情，為被告所自承
    ，且有臺灣高等法院被告全國前案紀錄表附卷可稽，並經本院調閱八十七年度訴
    緝字第一一四號及臺灣板橋地方法院八十八年度板簡字第五四八號卷查證屬實，
    由其於本院訊問時自承：「（是否有施用過Ｋ他命？）有，我有施用過白色粉狀
    的Ｋ他命，用鼻子直接吸。」等語，可知被告雖僅因施用安非他命多次而曾經法
    院裁定觀察勒戒、強制戒治，甚或判刑，惟其中其對於他種毒品亦有所涉獵或瞭
    解，再以被告於調查局詢問時曾供稱：「（你前述「何董」基本人資為何？有無
    相關線索可提供本站參考？）‧‧‧；我印象中『何董』有吸食海洛因的習慣；
    ‧‧‧。」等語，亦顯見被告對於海洛因並非全然一無所知，而海洛因與安非他
    命及Ｋ他命於通常狀態下均係白色，海洛因係呈粉末狀、安非他命及Ｋ他命則分
    別為結晶狀及白色結晶狀粉末，其中以海洛因市價最高，走私毒品業者為方便運
    輸，通常將海洛因壓製為各種形狀以方便運輸，被告既曾施用毒品多種，對於海
    洛因亦有部分之認識，加上我國近年破獲走私毒品海洛因之事件甚多，電視、報
    紙及電子媒體均對之有所報導，被告顯難諉為完全不知，且被告自承Ｋ他命於今
    年初之市價約一公克值新臺幣八百元，其於「阿源」、「阿華」將毒品用膠帶綑
    綁於其身上時，並未將毒品打開確認確係Ｋ他命等語，則以被告遭查獲之毒品淨
    重達四百七十七點八公克，其所運送之毒品總值亦不過三十八萬二千二百四十元
    左右，被告卻得以從中取得十萬元之運輸報酬觀之，即與常理不符，況被告既未
    被告知所運輸者係為Ｋ他命，已如前述，又未於運輸前實際檢查所運輸之毒品確
    為Ｋ他命，被告亦已累積有相當知識可知所運送之毒品可能為海洛因，卻仍決意
    為之，是其應有運輸第一級毒品海洛因之不確定故意之事實，應堪認定。
  (四)綜上，本件事證明確，被告犯行堪以認定，應予依法論科。
二、按海洛因係毒品危害防制條例第二條第二項第一款所定之第一級毒品，亦為行政
    院公告之甲項管制進出口物品第四項之管制物品，禁止進出口，被告將毒品海洛
    因運輸、私運進口臺灣，核其所為係犯毒品危害防制條例第四條第一項前段之運
    輸第一級毒品罪及懲治走私條例第二條第一項之私運管制物品進口罪。被告持有
    海洛因毒品之低度行為，為運輸毒品之高度行為所吸收，不另論罪。被告與姓名
    年籍均不詳綽號分別為「何董」、「阿源」及「阿福」之成年男子三人間有犯意
    聯絡、行為分擔，為共同正犯。被告以同一運輸毒品海洛因之行為而觸犯上述二
    項罪名，為想像競合犯，應從一重依毒品危害防制條例第四條第一項之運輸第一
    級毒品罪處斷。查被告甲○○前於民國八十八年間因施用毒品案件，經臺灣板橋
    地方法院判處有期徒刑五月確定，甫於九十一年五月二十七日執行完畢，有卷附
    臺灣高等法院被告全國前案紀錄表在卷可參，其於受有期徒刑執行完畢，五年以
    內再犯有期徒刑以上之罪，為累犯，因法定本刑為死刑、無期徒刑部分依法不得
    加重，應僅就得併科罰金之部分加重其刑。爰審酌被告運輸之海洛因一包（淨重
    四百七十七點八公克，包裝重五十四點四七公克，純度百分之八十三點三五，純
    值淨重三百九十八點二五公克）數量甚多，如於國內流通，戕害吾國國人身心健
    康至鉅，及其犯罪之動機、目的、手段、及犯後否認犯行，態度非佳等一切情狀
    ，量處如主文所示之刑，並依刑法第三十七條第一項之規定，宣告褫奪公權終身
    。又被告於本院訊問時雖供出「何董」名為乙○○，約三十餘歲，家住板橋、中
    和附近，實際住所不知云云，惟被告於警、偵訊時自始均未供出此人，卻於在押
    中本院訊問時始為前述之主張，該毒品來源是否如被告所述係乙○○所提供與否
    ，已屬可疑，且毒品危害防制條例第十七條所為得減輕其刑之規定，除須供出毒
    品來源外，尚須因而破獲者始有依該條裁量減輕之餘地，本件既無因被告供詞而
    破獲其毒品來源之情形，自無該條之適用，附此敘明。
三、扣案之毒品海洛因一包（淨重四百七十七點八公克，包裝重五十四點四七公克，
    純度百分之八十三點三五，純值淨重三百九十八點二五公克），係被告所運輸之
    毒品，應依毒品危害防制條例第十八條第一項前段規定，宣告沒收併銷燬之。又
    扣案被告用以包裝海洛因之夾鍊袋一個（含其上黏貼膠帶），為供被告運輸毒品
    所用之物，其中「何董」交付予被告而未扣案之新臺幣五千元及大陸人民幣三千
    元，則屬被告因運輸本件毒品所得之財物等情，業據被告供承在卷，應依同條例
    第十九條第一項之規定，均予宣告沒收，未扣案之新臺幣五千元及大陸人民幣三
    千元，如全部或一部不能沒收時，以其財產抵償之。至被告自「何董」所取得未
    扣案之大陸地區行動電話ＳＩＭ卡，雖係供被告運輸毒品所用之物，但因其所有
    權一般係屬電信公司所有，又毒品危害防制條例第十九條第一項之規定係採相對
    義務沒收主義，供犯罪所用或因犯罪所得之物，仍應以屬於被告所有者為限，始
    應予以沒收，本件ＳＩＭ卡既非被告所有，故不予宣告沒收。另被告運輸毒品海
    洛因所可得之報酬十萬元，因被告尚未交付海洛因予「何董」所指派之人而尚未
    收取，已據被告供承在卷，且依現存證據亦不足證明被告已有所得，自不得宣告
    沒收，併予敘明。
據上論斷，應依刑事訴訟法第二百九十九條第一項前段，懲治走私條例第二條第一項
、第十一條，毒品危害防制條例第四條第一項、第十八條第一項前段、第十九條第一
項，刑法第十一條、第二十八條、第四十七條、第五十五條、第三十七條第一項，判
決如主文。
本案經檢察官鍾和憲到庭執行職務。
中        華        民        國    九十二    年    十二   月   十八    日
                                  臺灣桃園地方法院刑事第八庭
                                        審判長法  官  林  恆  吉
                                              法  官  吳  為  平
                                              法  官  劉  秀  君
右正本證明與原本無異。
如不服本判決，應於判決送達後十日內向本院提出上訴狀( 應附繕本 )，上訴於臺灣
高等法院。
                                              書記官  邱  仲  騏
中        華        民        國    九十二    年   十二    月   十八    日
附錄本案論罪科刑之法條：
毒品危害防制條例第四條第一項：
製造、運輸、販賣第一級毒品者，處死刑或無期徒刑；處無期徒刑者，得併科新台幣
一千萬元以下罰金。
毒品危害防制條例第十八條第一項：
查獲之毒品及專供製造或施用毒品之器具，不問屬於犯人與否，均沒收銷燬之。但合
於醫藥或研究之用者，得不予銷燬。
毒品危害防制條例第十九條第一項：
犯第四條至第九條、第十二條、第十三條或第十四條第一項、第二項之罪者，其供犯
罪所用或因犯罪所得之財物，均沒收之，如全部或一部不能沒收時，追徵其價額或以
其財產抵償之。


司法院資訊處製作；財團法人民間司法改革基金會備份。
